【裁判字號】    97,訴,341
【裁判日期】    970710
【裁判案由】    損害賠償
【裁判全文】
臺灣士林地方法院民事判決               97年度訴字第341號
原      告  甲○○
被      告  乙○○○
訴訟代理人  鐘耀盛律師
上列當事人間請求損害賠償事件，原告提起刑事附帶民事訴訟，
經裁定移送前來（95年度附民字第191 號），本院於民國97年6
月26日言詞辯論終結，判決如下：
    主      文
被告應給付原告新台幣壹拾萬元，及自民國九十五年十二月二十
八日起至清償日止，按年息百分之五計算之利息。
被告應將如附件所示道歉啟事刊登於中國時報地方版版頭下一單
位（高六公分、寬九公分）一日。
原告其餘之訴駁回。
訴訟費用由被告負擔十分之一，餘由原告負擔。
本判決第一項得假執行。但被告如以新台幣壹拾伍萬元為原告預
供擔保後，得免為假執行。
原告其餘假執行之聲請駁回。
    事實及理由
一、按訴狀送達後，原告不得將原訴變更或追加他訴；但請求之
    基礎事實同一者，或擴張或減縮應受判決事項之聲明者，不
    在此限，民事訴訟法第255 條第1 項第2 款及第3 款定有明
    文。本件原告依據侵權行為法律關係起訴請求被告給付精神
    慰撫金新台幣（下同）2,000,000 元及法定遲延利息，嗣於
    97年6 月26日言詞審理時復追加聲明請求被告應於中國時報
    、聯合報、蘋果日報、自由時報、中國郵報頭版，以半版版
    面刊登如附件所載道歉啟事10日，且如被告未於7 日內履行
    登報之義務，即須給付相當於2 倍上開賠償金額之金額。參
    照前揭規定意旨，原告請求追加部分與原訴部分之基礎事實
    相同，揆諸前開規定，原告訴之追加，於法並無不合，應予
    准許。
二、原告起訴主張：被告乙○○○於民國94年3 月30日下午3 時
    40分許在台灣士林地方法院檢察署94年度偵字第2780號詐欺
    案偵查庭訊後，與原告同時出庭，原告至該署東大門口外人
    行道要求被告返還手機，被告竟在該人行道公共場所，故意
    大聲指摘甲○○「搶劫」等語，並以「瘋狗」等語（台語）
    公然侮辱甲○○，原告因遭被告毀謗及公然侮辱，倍覺羞辱
    ，致受精神上之損害，為此，基於侵權行為損害賠償請求法
    律關係，聲明請求：(一)被告應給付原告2,000,000 元，及自
    起訴狀繕本送達之翌日起至清償日止，按年息5%計算之利息
    ；(二)被告應於中國時報、聯合報、蘋果日報、自由時報、中
    國郵報頭版，以半版版面刊登如附件所載道歉啟事10日，且
    如被告未於7 日內履行登報之義務，即須給付相當於2 倍上
    開賠償金額之金額，(三)並願供擔保請求宣告假執行。
二、被告則以：原告與被告之女訴外人鄧麗棻（於本院95年度附
    民字第191 號為本院刑事庭駁回原告之起訴確定）原為合夥
    做生意之朋友，後因生意虧損，原告遂自94年1 月起不斷對
    被告及鄧麗棻提起刑事告訴。事發當日下午庭訊後，原告出
    庭即尾隨跟蹤被告，被告因心生畏懼而口出「搶劫」、「瘋
    狗」等語，惟原告以隨身攜帶之錄音機偷錄，並據以提告，
    顯然係出自於惡意，對該侵害之發生應屬與有過失，且原告
    既已請求高額之精神慰撫金，要求登報道歉應無必要等語，
    資為抗辯。並聲明：(一)駁回原告之訴；(二)如受不利之判決願
    供擔保請求准宣告免假執行。
三、不爭執事項及爭點整理：
（一）不爭執事項：
   1、被告於台灣士林地方法院檢察署94年度偵字第2780號案件
      94年3 月30日下午3 時40分許庭訊後，原告尾隨被告及訴
      外人鄧麗棻至該署東大門口外人行道，被告業已步出大門
      口外，重又入內以原告跟蹤為由，尋求本院法警林俊源協
      助。
   2、上開時地原告曾與被告發生口語爭執，並經原告私自錄音
      ，後於本院95年度易字第1588號刑事程序中由本院送內政
      部警政署刑事警察局鑑定，輸入分析儀檢視，錄音內容未
      發現有中斷、剪接，及其他錄音異常情形，並針對錄音內
      容製成勘驗筆錄如下：「
      告訴人甲○○：你剛剛怎麼污辱我的（重複5 次）？再污
      被告乙○○○：（大喊）搶劫喔！
      告訴人甲○○：貪小便宜！
      被告乙○○○：搶劫喔！
      告訴人甲○○：貪小便宜！
      被告乙○○○：搶劫喔！搶劫喔！
      告訴人甲○○：公然污辱！公然污辱！
      被告乙○○○：搶劫喔！
      告訴人甲○○：公然污辱！
      被告乙○○○：搶劫喔！
      告訴人甲○○：公然污辱！喔，搶劫！說我搶劫！
      被告乙○○○： (台語)我 哪有講，瘋狗。喔，聽看看，
      告訴人甲○○：你大眾電信的SIM 晶片卡還都沒有還給我
      。
      被告乙○○○：（台語）你說啥……
      告訴人甲○○：他剛剛公然污辱、他剛剛公然污辱，他在
      （被告乙○○○、鄧麗棻在一旁插嘴：好可怕！但因混雜
      並有車聲而聽不清楚內容）
      法警：好。
      被告鄧麗棻：性騷擾！
      （被告鄧麗棻該部分文句，經本院勘驗3 次錄音帶始確認
      ，現場人聲吵雜，而被告鄧麗棻聲音微弱，幾不可聞）」
      等語。
（二）爭執事項：
   1、原告請求之賠償是否合理？
   2、原告攜帶錄音機錄下案發經過是否與有過失？
四、本院得心證之理由：
（一）原告主張被告於上開時地對其為毀謗及公然侮辱等侵權行
      為等情，被告對於當時確有口出「搶劫」、「瘋狗」等語
      ，所為足以損害原告名譽不爭執，並有原告所提被告不爭
      執之上開錄音內容足資佐證，是原告主張被告故意以毀謗
      、侮辱方式，侵害原告的名譽人格權，致原告受有損害，
      應屬有據，堪足認定。
（二）原告之請求？
   1、精神慰撫金部分：
      按不法侵害他人之身體、健康、名譽、自由、信用、隱私
      、貞操，或不法侵害其他人格法益而情節重大者，被害人
      雖非財產上之損害，亦得請求賠償相當之金額，民法第19
      5 條第1 項定有明文。本件被告既有毀謗及公然侮辱原告
      致侵害其名譽之行為，自對原告之心理健康及心理的自由
      有所損害，是原告精神上受有損害之事實，可堪認定。本
      院審酌原告與被告素有多項訴訟糾紛之仇怨，原告多為投
      資所得，所得申報資料於92年至95年間僅約4 萬餘元至十
      萬元餘元不等之金額，所查得收入不多，被告則有房屋2
      、土地2 筆並有股票等資產，總額約150 餘萬元，經濟能
      力尚非貧弱，此有兩造最近三年所得申報資料暨財產歸屬
      資料在卷足稽，爰審酌兩造經濟狀況、社會地位、損害程
      度及其精神受損時間等一切情狀，認原告向被告請求給付
      2,000,000 元尚屬過高，本院認應以100,000 元較為相當
      。
   2、登報之請求
      原告主張被告應回復其名譽，故聲請將如附件所示之內容
      按期指定之報社登報道歉及不履行之賠償。本院審酌當時
      被告所為固於法院外的公共場所，但依上開錄音內容所載
      侵權時間尚短，也未達普遍為國人所知悉的程度，是原告
      請求被告於中國時報、聯合報、蘋果日報、自由時報、中
      國郵報頭版，以半版版面刊登如附件所載道歉啟事10日，
      且如被告未於7 日內履行登報之義務，即須給付相當於2
      倍於上開聲請賠償金額之金額，顯不符比例而過苛，是衡
      酌被告所侵害權利情節，於請求被告應將如附件所示道歉
      啟事刊登於中國時報地方版版頭下一單位（高6 公分、寬
      9 公分）1 日之範圍內，為有理由，應予准許，逾此部分
      ，為無理由，應予駁回。
五、至被告以原告預先攜帶之錄音機偷錄被告所言，並據以提告
    ，顯係出自惡意，對該侵害之發生應屬與有過失，為原告否
    認。查：事發當時原告尾隨被告及訴外人鄧麗棻至該署東大
    門口外人行道，被告業已步出大門口外，重又入內以原告跟
    蹤為由，尋求本院法警林俊源協助，為被告於審理中陳稱綦
    詳，原告並不爭執，並有法警林俊源於偵查中之證述可資佐
    證，此經本院調閱本院95年度易字第1588號卷宗核閱無訛，
    堪足認定，是原告之行為固使被告不耐，但言行未逾合法範
    圍，且被告原可避免再生事端，竟於出大門後，再行返回，
    並於隨後發生侵害權利之行為，顯見於返回時即決意為侵害
    之行為，原告之行為尚與發生受侵害之結果間並無直接之關
    係，是被告主張原告亦應負與有過失責任云云，尚於法未合
    ，並不足採。
六、綜上所述，原告基於侵權行為法律關係得請求被告賠償之金
    額應為100,000 元及自起訴狀繕本送達之翌日之95年12月28
    日起至清償日止，按年息5%計算之利息，及為有理由，應予
    以准許，及被告應將如附件所示道歉啟事刊登於中國時報地
    方版版頭下一單位（高6 公分、寬9 公分）1 日，逾此範圍
    外之請求即屬無據，應予駁回。
七、本件原告勝訴部分其所命給付金額未逾500,000 元，依民事
    訴訟法第389 條第1 項第5 款規定，應依職權宣告假執行。
    被告陳明願供擔保請准免為假執行之宣告，經核亦無不合，
    爰就原告勝訴部分，酌定相當之擔保金額准許之。原告敗訴
    部分，其假執行之聲請已失所依附，自應予以駁回。
八、本件判決基礎之事證已臻明確，兩造其餘攻擊防禦方法及舉
    證，與判決結果已無影響，爰不一一論述，併此敘明。
九、據上論結，本件原告之訴為一部有理由，一部無理由，合依
    民事訴訟法第79條、第389 條第1 項第5 款、第392 條第2
    項，判決如主文。
中    華    民    國    97    年    7     月    10    日
                  民事第二庭  法  官  古振暉
以上正本證明與原本無異。
如對本判決上訴，應於判決送達後20日內向本院提出上訴狀。
中    華    民    國    97    年    7     月    18    日
                              書記官  楊錫芬
附件：（道歉啟事內容）
「 本人乙○○○於民國九十四年三月三十日下午十五時四十分
 許在台灣士林地方法院檢察署門口公然以穢語侮辱王先生，毀
 謗王先生名譽，致王先生受到不法侵害，本人深感悔意，保證
 以後絕不侵害王先生之權利，謹此致歉。」


司法院資訊處製作；財團法人民間司法改革基金會備份。
